臺灣南投地方法院民事裁定
110年度消債清字第3號
聲  請  人 
即  債務人  李佳欣  
代  理  人  李國源律師(法扶律師)
相  對  人 
即  債權人  台新國際商業銀行股份有限公司

法定代理人  吳東亮  
相  對  人 
即  債權人  華南商業銀行股份有限公司

法定代理人  張振芳  


相  對  人 
即  債權人  台北富邦商業銀行股份有限公司

法定代理人  程耀輝  


相  對  人 
即  債權人  花旗(台灣)商業銀行股份有限公司 

法定代理人  莫兆鴻  
代  理  人  陳正欽  


相  對  人 
即  債權人  臺灣新光商業銀行股份有限公司

法定代理人  李增昌  
代  理  人  王秀伶  
相  對  人 
即  債權人  永豐商業銀行股份有限公司 

法定代理人  陳嘉賢  
代  理  人  呂亮毅  
相  對  人 
即  債權人  玉山商業銀行股份有限公司

法定代理人  黃男州  
代  理  人  朱逸君  
相  對  人 
即  債權人  萬榮行銷股份有限公司

法定代理人  呂豫文  


相  對  人 
即  債權人  元大國際資產管理股份有限公司


法定代理人  宋耀明  


相  對  人 
即  債權人  摩根聯邦資產管理股份有限公司

法定代理人  李文明  
代  理  人  呂承謚  
相  對  人 
即  債權人  新光行銷股份有限公司

法定代理人  新明新  
代  理  人  鄭穎聰  
相  對  人 
即  債權人  勞動部勞工保險局

法定代理人  鄧明斌  
上列當事人間清算事件，本院裁定如下：
    主  文
聲請人即債務人甲○○自民國一百一十年十二月二十八日十六時起
開始清算程序，並同時終止清算程序。
    理  由
一、按債務人對於金融機構負債務者，在聲請更生或清算前，應
    向最大債權金融機構請求協商債務清償方案，或向其住、居
    所地之法院或鄉、鎮、市、區調解委員會聲請債務清理之調
    解，消費者債務清理條例（下稱消債條例）第151條第1項定
    有明文。
二、經查：聲請人即債務人（下稱聲請人）因認自身有不能清償
    債務之情，於民國109年12月30日以書面向本院聲請與相對
    人即債權人（下稱相對人）進行債務清理之調解，經本院以
    109年度司消債調字第135號前置調解事件受理在案；惟因聲
    請人與相對人即最大債權金融機構台新國際商業銀行股份有
    限公司未能達成共識，致於110年1月29日調解不成立，經本
    院核發調解不成立證明書等節，業經本院依職權調取本院10
    9年度司消債調字第135號前置調解事件卷宗審閱無訛，堪認
    屬實。又聲請人於調解不成立日起20日內之110年2月5日，
    即向本院聲請清算（見本院卷第15頁之聲請狀上收文戳章）
    ，是應將其於109年12月30日所為之調解聲請，視為更生聲
    請，不另徵收聲請費；從而，本件聲請程序，尚屬適法，先
    予敘明。
三、次按債務人不能清償債務或有不能清償之虞者，得依本條例
    所定更生或清算程序，清理其債務，消債條例第3條定有明
    文。再按法院開始清算程序之裁定，應載明其年、月、日、
    時，並即時發生效力；債務人之財產不敷清償清算程序之費
    用時，法院應裁定開始清算程序，並同時終止清算程序，消
    債條例第83條第1項、第85條第1項分別定有明文。
四、聲請意旨略以：聲請人積欠相對人已知之債務總額為新臺幣
    （下同）318萬9,818元；聲請人現在南投縣埔里鎮第三市場
    內，擔任販賣豆漿人員，每月收入約為2萬0,800元，扣除每
    月個人生活必要支出約1萬5,781元、扶養2名未成年子女必
    要支出約1萬0,631元，已無餘額；是有不能清償債務之情事
    。又聲請人並無更生或破產等事件現繫屬於法院，爰依法聲
    請清算等語。
五、經查：
　㈠依相對人台新國際商業銀行股份有限公司陳報至110年5月12
    日止，其債權額（含本金、利息）為196萬3,789元、相對人
    華南商業銀行股份有限公司陳報至110年5月14日止，其債權
    額（含本金、利息）為54萬6,974元、相對人萬榮行銷股份
    有限公司陳報至110年5月14日止，其債權額（含本金、利息
    ）為18萬1,218元、相對人玉山商業銀行股份有限公司陳報
    至110年5月4日止，其債權額（含本金、利息）為54萬8,970
    元、相對人臺灣新光商業銀行股份有限公司陳報至110年5月
    12日止，其債權額（含本金、利息）為3萬1,309元、相對人
    乙○(台灣)商業銀行股份有限公司陳報至110年5月5日止，其
    債權額（含本金、利息）為46萬2,383元、相對人永豐商業
    銀行股份有限公司陳報至110年5月5日止，其債權額（含本
    金、利息）為88萬4,633元、相對人摩根聯邦資產管理股份
    有限公司陳報至110年5月17日止，其債權額（含本金、利息
    ）為3萬188元、相對人新光行銷股份有限公司陳報至110年5
    月5日止，其債權額（含本金、利息）為7萬8,422元、相對
    人元大國際資產管理股份有限公司陳報至110年5月5日止，
    其債權額（含本金、利息）為44萬8,295元、相對人台北富
    邦商業銀行股份有限公司陳報至110年5月10日止，其債權額
    （含本金、利息）為72萬9,897元、相對人勞動部勞工保險
    局陳報至110年5月17日止，其債權額（含本金、利息）為2
    萬386元，合計上開債權總額（含本金、利息）為592萬6,46
    4元。
　㈡聲請人現在南投縣埔里鎮第三市場內，擔任販賣豆漿人員，
    每月收入約為2萬0,800元，其與受扶養人均未領取任何社會
    福利補助等節，經其自陳明確，有南投縣政府110年5月11日
    府社助字第1100109001號函在卷可憑，堪信為真實。再者，
    聲請人主張其每月個人生活必要支出約為1萬5,781元，另須
    與其餘扶養義務人共2人，共同扶養2名未成年子女（比例為
    聲請人3分之1、配偶3分之2），每月扶養必要支出約為1萬0
    ,631元（1萬5,946元x2子女x1/3分擔比例=1萬0,630.6；四
    捨五入至整數）；是其每月個人生活及扶養之必要支出共計
    為2萬6,412元等情；經本院參酌消債條例第64條之2所定債
    務人及其共同生活親屬所必要生活費數額之認定標準，以最
    近1年衛生福利部或直轄市政府所公告當地區每人每月最低
    生活費（110年度臺灣省每人每月最低生活費）1.2倍計算數
    額即1萬5,946元（計算式：1萬3,288元×1.2倍≒1萬5,945.6
    元，小數點以下四捨五入）作為必要支出之標準，認聲請人
    前開所列每月個人生活及扶養之必要支出2萬6,412元，應屬
    合理之支出。從而，堪認聲請人每月固有收入約2萬0,800元
    ，於扣除個人生活及扶養之必要支出約2萬6,412元後，每月
    已無餘額，可資作為清償債務之基礎。
　㈢聲請人名下僅有在大園菓林郵局活期存款帳戶內之存款659元
    ，於國際康健人壽保險股份有限公司投保之醫療保險保單價
    值準備金657元及936元，2006年出廠之普通重型機車1 台，
    別無其他財產等財產等事實，經其自陳明確，有康健人壽保
    險單面頁2紙、國際康健人壽保險股份有限公司110年5月12
    日康健(保)字第11000006240號函、前開機車行照、稅務電
    子閘門財產所得調件明細表在卷可佐，堪信為真實。
　㈣從而，依聲請人現有之前開收支、財產狀況、債務金額，足
    認其確有不能清償債務之情事，合於消債條例第3條所定聲
    請清算之要件。且未經法院裁定開始更生程序或宣告破產，
    復查無消債條例第6條第3項、第8條或第82條第2項所定應駁
    回清算聲請之事由存在，則聲請人聲請清算，當屬有據，應
    予准許。
　㈤然而，聲請人名下財產僅有前開存款及保單價值準備金共計
    僅約2,252元，至前開機車出廠使用至今已逾10年，超過其
    固定資產使用年限甚久，所餘殘值甚微，且變賣換價不易；
    衡以其所積欠債務額高達592萬6,464元之規模，足認聲請人
    之財產亦不敷清償清算程序之費用，而無進行清算程序之實
    益，依消債條例第85條第1項規定，應同時終止清算程序。
  ㈥此外，於法院為終止清算程序裁定確定後，聲請人之債務，
    尚非當然免除，仍須由法院另斟酌消債條例中有關於免責之
    規定（例如消債條例第133條、第134條、第135條等相關規
    定）後，再以裁定為免除或不免責決定。是以，本院為終止
    清算程序裁定確定後，聲請人固有債務免除之機會，惟其財
    產不敷清償清算程序之費用乙節，如為消債條例所定不可免
    責事由所致，法院亦非當然裁定免除債務，則聲請人仍應就
    債務負清償責任，附此敘明。
六、爰依首揭規定，裁定如主文。
中    華    民    國    110   年   12     月    28    日
                  民事第二庭  法  官 葉峻石
以上正本係照原本作成。 
開始清算程序之裁定不得抗告，如不服同時終止清算程序之裁定
，應於裁定送達後10日內，以書狀向本院提出抗告，並繳納抗告
費新臺幣1,000元。
中    華    民    國    110   年   12     月    28    日
                              書記官  沈柏樺